臺灣臺中地方法院民事判決　94年度訴字第1603號
　原　　　告　寶鹿食品實業有限公司
　法定代理人　乙○○
　訴訟代理人　許家瑜　律師
　複　代理人　許漢鄰　律師
　被　　　告　丙○○
　　　　　　　甲○○
上當事人間請求損害賠償事件，經本院於民國九十四年九月九日
言詞辯論終結，判決如左：
    主    文
被告丙○○應給付原告新臺幣陸拾萬元，及自民國九十四年七月
二十七日起至清償日止，按年息百分之五計算之利息。
被告甲○○應給付原告新臺幣陸拾萬元，及自民國九十四年八月
三日起至清償日止，按年息百分之五計算之利息。
前二項之給付於其中一被告已為給付時，其餘被告於該給付之範
圍內，免其給付責任。
訴訟費用由被告負擔。
本判決於原告以新臺幣貳拾萬元供擔保後，得假執行。
    事實及理由
甲、程序方面：
  (一)按公司之解散，除因合併、破產外，其法人人格並非即告消
    滅，必須經清算程序，並俟清算完結後，始喪失其人格，此
    觀公司法第二十四條至第二十六條之規定自明。查本件原告
    申請解散登記，業經經濟部於民國九十三年十月十二日准予
    登記，又該公司業已選任乙○○為清算人，惟該公司尚未清
    算完結，是該公司之法人人格於清算範圍內仍存續，其法人
    人格並未消滅，仍有當事人能力，合先敘明。
  (二)按不變更訴訟標的，而補充或更正事實上或法律上之陳述者
    ，非為訴之變更或追加，民事訴訟法第二百五十六條定有明
    文。本件原告提起本訴原聲明第一項請求：「被告應連帶給
    付原告新臺幣（下同）六十萬元及自起訴狀繕本送達翌日起
    至清償日止，按年息百分之五計算之利息。」嗣於九十四年
    九月九日言詞辯論期日更正聲明：「被告丙○○、甲○○應
    各給付原告六十萬元及自起訴狀繕本送達翌日起至清償日止
    ，按年息百分之五計算之利息，於其中一被告已為給付時，
    其餘被告於該給付之範圍內，免其給付責任。」依前開說明
    ，應予准許。
乙、實體方面：
甲、兩造之主張：
一、原告起訴主張：被告丙○○於九十一年七月任職於原告公司
    經理職務，於九十一年九月二十七日利用原告公司辦展售會
    ，藉口回公司趁辦公室無人之際，盜取保管於公司會計抽屜
    內之公司大小印章及存摺，自原告帳戶設於萬通商業銀行台
    中分行帳號00000000000000號內之六十萬元
    轉入被告甲○○設於該行之0000000000號帳戶，
    經原告追查始知上情，並向臺灣臺中地方法院檢察署提出告
    訴，現由九十四年度偵緝字第五六○號、九十二年度偵緝字
    第九二四號偵查後，經查與本院審理之九十四年度易緝字第
    一五三號被告丙○○詐欺乙案有連續犯之關係，屬於裁判上
    一罪，而以九十四年八月十二日函併於該案審理中。被告丙○○不法侵害原告財產權，應負損害賠償責任，又被告甲○○知悉系爭六十萬元已轉入自己帳戶，顯然並無法律上之原
    因而受利益，致原告公司受有損害，原告分別依侵權行為及
    不當得利法律關係請求被告丙○○、甲○○各負全部給付之
    義務，被告二人為不真正連帶債務，其中一人已為給付時，
    他被告於該給付之範圍內，免其給付責任等語。並聲明：1.
    被告丙○○、甲○○應各給付原告六十萬元及自起訴狀繕本
    送達翌日起至清償日止，按年息百分之五計算之利息，於其
    中一被告已為給付時，其餘被告於該給付之範圍內，免其給
    付責任。2.原告願供擔保請准宣告假執行。
二、被告丙○○則以：被告丙○○以原告公司名義開設二九七二
    六帳號，並自其中領取六十萬元作與被告甲○○合作生意之
    用，該筆款項屬被告所有，非侵占公司財產，亦非如被告甲○○所言為原告公司積欠被告丙○○個人的錢等語，資為抗
    辯。被告甲○○則以：被告丙○○確實曾由原告公司帳戶匯
    款六十萬元入被告甲○○之帳戶，並陳稱該匯款是公司欠他
    的錢，是他個人的，故被告甲○○是在不知情情況下收受該
    筆款項，此由被告甲○○未於進帳當日予以提領即明。嗣於
    十月二十四日曾向原告查詢六十萬元凍結之事，始知悉被告
    丙○○侵占公司帳款等語，資為抗辯。並均聲明：駁回原告
    之訴及假執行之聲請。
乙、兩造不爭執之事實：
一、被告丙○○於九十一年七月起任職於原告公司擔任經理職務
    。
二、被告丙○○於九十一年九月二十七日自原告公司設於萬通商
    業銀行台中分行帳號00000000000000帳戶匯
    款六十萬元匯入被告甲○○設於該行帳號00000000
    00帳戶內。
三、被告甲○○設於萬通商業銀行台中分行之00000000
    00號帳戶內之六十萬元，經原告向本院以九十二年度裁全
    一字第四二六三號聲請假扣押，並向提存所提存二十萬元假
    扣押中。
丙、得心證之理由：
一、本件原告主張之事實，業據提出公司登記資料、台中市警察
    局第一分局受理刑事案件報案三聯單、聲請假扣押命令狀及
    清算申報資料等影本各乙份為證，尚非無稽，而被告丙○○
    有於九十一年九月二十七日利用原告公司辦展售會，藉口回
    公司趁辦公室無人之際，盜取保管於公司會計抽屜內之公司
    大小印章及存摺，自原告帳戶設於萬通商業銀行台中分行帳
    號00000000000000號內之六十萬元轉入被告
    甲○○設於該行之0000000000號帳戶，經原告追
    查始知上情，並向臺灣臺中地方法院檢察署提出告訴，現由
    九十四年度偵緝字第五六○號、九十二年度偵緝字第九二四
    號偵查後，經查與本院審理之九十四年度易緝字第一五三號
    被告丙○○詐欺乙案有連續犯之關係，屬於裁判上一罪，而
    以九十四年八月十二日函併於該案審理中等情，亦據本院調
    取本院九十四年度易緝字第一五三號被告丙○○詐欺乙案偵
    審全部卷宗查閱屬實，即被告二人對於原告主張被告丙○○
    於九十一年七月起任職於原告公司擔任經理職務，被告丙○○有於九十一年九月二十七日自原告公司設於萬通商業銀行
    台中分行帳號00000000000000帳戶匯款六十
    萬元匯入被告甲○○設於該行帳號0000000000帳
    戶內等事實，亦均不爭執，是依本院調查證據之結果，堪信
    原告之主張為真實。
二、至被告丙○○雖抗辯稱：被告丙○○以原告公司名義開設二
    九七二六帳號，並自其中領取六十萬元作與被告甲○○合作
    生意之用，該筆款項屬被告丙○○所有，非侵占公司財產云
    云，然此為原告所否認，且其所辯與被告甲○○於本院九十
    四年九月九日言詞辯論期日所陳稱：「我與丙○○交往沒有
    安全感，需要有保障，我暗示他，羅就用原告公司帳戶匯款
    六十萬元匯入我帳戶，他說我們二人可以做生意，我有質疑
    他，該匯款是公司的錢，他說那是公司欠他的錢，我並沒有
    和羅共同侵權行為，我是在不知情情況下收該筆錢。」等語
    ，亦不相符合，其所辯是否屬實，即有可疑。此外，被告丙○○復未就其抗辯：該筆六十萬元款項屬被告所有之事實，
    舉證以實其說，其此部分所辯，洵無足採。再參諸前所調取
    台灣台中地方法院檢察署九十一年度偵字第二二八八二號卷
    附原告法定代理人乙○○於九十一年十月一日警訊筆錄即明
    確指稱：開戶名為寶鹿食品實業有限公司，如要領錢，須經
    過其本人之印鑑等語，而被告丙○○於該署九十四年度偵緝
    字第五六○號偵查中亦自承：「存摺在會計那裡」等語明確
    ，是被告丙○○未經原告法代之印鑑許可，擅取非經其管領
    之原告公司存摺，前往匯款六十萬元予被告甲○○之帳戶，
    其所為自屬不法侵害原告公司之權利，致使原告公司受有六
    十萬元之損害，則原告主張依侵權行為之法律關係，請求被
    告丙○○賠償損害，即屬有據。至被告甲○○雖抗辯稱其是
    在不知情情況下收受該六十萬元云云，然查被告甲○○於系
    爭六十萬元轉入自己帳戶時，既已明知該款項係自原告公司
    帳戶內匯入其帳戶，其與原告公司間復無法律上之原因關係
    ，是其收受該款項顯然並無法律上之原因而受利益，致原告
    公司受有損害，則原告依不當得利之法律關係請求被告甲○○負返還之責任，亦屬有據。且被告二人所為核屬不真正連
    帶債務，其中一人已為給付時，他被告於該給付之範圍內，
    免其給付責任，並此敘明。
三、綜上所述，被告二人前開所辯，均與事實不符，應不可採，
    本件仍應以原告之主張較可採信為真實。從而，原告分別依
    侵權行為、不當得利之法律關係，請求被告丙○○、甲○○
    應各給付原告六十萬元及自起訴狀繕本送達翌日（即分別為
    九十四年七月二十七日、九十四年八月三日）起至清償日止
    ，按年息百分之五計算之利息，於其中一被告已為給付時，
    其餘被告於該給付之範圍內，免其給付責任，為有理由，應
    予准許。
四、原告陳明願供擔保，聲請宣告假執行，核無不合，爰酌定相
    當擔保金額准許之。
丁、結論：原告之訴為有理由，依民事訴訟法第七十八條、第八
    十五條第一項前段、第三百九十條第二項，判決如主文。
中　　華　　民　　國　　94　　年　　9　　月　　30　　日
                  民事第二庭    法  官  呂明坤
正本係照原本作成。
如對本判決上訴，須於判決送達後20日內向本院提出上訴狀。
中　　華　　民　　國　　94　　年　　9　　月　　30　　日
                                書記官
